【裁判字號】    98,交聲,275
【裁判日期】    980224
【裁判案由】    聲明異議
【裁判全文】
臺灣高雄地方法院交通事件裁定      98年度交聲字第275號
原處分機關  高雄市政府交通局
異  議  人  甲○○
上列異議人即受處分人因違反道路交通管理處罰條例案件，對於
高雄市政府交通局於民國98年1月8日所為之裁決處分（原處分案
號：高市交裁字第裁32-ZEA080717號）聲明異議，本院裁定如下
：
    主  文
原處分撤銷。
甲○○汽車駕駛人，汽車行駛於高速公路，未依規定變換車道，
處罰鍰新臺幣參仟元，並記違規點數壹點。
    理  由
一、按槽化線，係用以引導車輛駕駛人循指示之路線行駛，並禁
    止跨越，劃設於交岔路口、立體交岔之匝道口或其他特殊地
    點；汽車駛離高速公路及快速公路主線車道擬進入交流道、
    服務區、休息站時，應先駛入外側車道，再循減速車道逐漸
    降低速率行駛之，道路交通標誌標線號誌設置規則第171 條
    第1 項及高速公路及快速公路交通管制規則第18條均分別定
    有明文。又按汽車行駛於高速公路、快速公路或設站管制之
    道路，不遵使用限制、禁止、行車管制及管理事項之管制規
    則而有未依規定變換車道者，處汽車駕駛人新台幣（以下同
    ）3,000 元以上6,000 元以下罰鍰，並記違規點數1 點，道
    路交通管理處罰條例第33條第1 項第4 款、第63條第1 項第
    1 款亦有明文。
二、原處分意旨略以：本件異議人即受處分人甲○○，駕駛其所
    有車牌號碼2081-XL 號自小客車，於97年5 月18日早上8 時
    13 分 許，行經國道一號北上363 公里處，跨越槽化線變換
    車道，經內政部警政署國道公路警察局第五警察隊岡山分隊
    拍照存證逕行舉發，並經原處分機關於98年1 月8 日以異議
    人違反道路交通管理處罰條例第33條第1 項第4 款及違反道
    路交通管理事件統一裁罰基準及處理細則第44條，及違反道
    路交通管理事件統一裁罰基準表之規定為由，裁處罰鍰
    3,000 元。有內政部警政署國道公路警察局舉發違反道路交
    通管理事件通知單（公警局交字第ZEA080717 號）、高雄市
    政府交通局違反道路交通管理事件裁決書（高市交裁字第裁
    ZEA08071 7號）各1 紙，及違規採證照片2 張在卷可稽。
三、聲明異議意旨略以：依道路交通標誌標線號誌設置規則第
    149 條第1 項第10款規定，虛線與白實線並列設於路段中，
    用以分隔同向車道，白實線側禁止變換車道或跨越，意即虛
    線側可變換車道或跨越，舉證照片可證明違規車輛並無違規
    。又槽化線分為單實線、Ｙ型線與斜紋線三種，上開規則第
    171 條第2 項有明文規定，舉證照片無法證明違規車輛已進
    入槽化線，應屬跨越分向線或車道線。又所有合法汽車駕駛
    人都不知跨越糟化線行駛違規，交通法規多如牛毛，應該宣
    導眾知，駕駛人不知違規，人民保母逕行開單舉發，是否有
    點君子愛財取之無道云云。
四、經查：
（一）受處分人於98年1 月10日收受上開裁決書後，於同年月21
      日向原處分機關聲明異議，有送達證書、高雄市政府交通
      局交通事件裁決中心收文章等件在卷可查，足認其聲明異
      議於接到裁決書之翌日起20日內提出，程序上應屬適法，
      合先敘明。
（二）受處分人確有於上開時、地，駕駛上開車輛一事，為其所
      不爭執，而參以卷內所附違規照片2 張觀之，系爭自用小
      客車所跨越者，係為道路交通標誌標線號誌設置規則第
      171 條第2 項所規定之槽化線無誤，參以卷附內政部警政
      署國道公路警察局第五警察隊97年7 月1 日公警五交字第
      0970570947號函所示：國道10號出口預告標誌已於出口前
      2 公里、1 公里處、減速車道至出口鼻端知適當處以設立
      ，並於外側路肩設立「外2 車道、出口專用」標誌，往國
      道10號之車輛，應先變換至外側2 線出口專用車道行駛，
      不可行駛至交流道出口，始由槽化線路段變換車道等語，
      是受處分人未先依上開標誌指示，預先變換外側出口專用
      車道，而至槽化線路段始違規變換車道，其違規事實甚為
      明確，其辯稱舉證照片無法證明云云，要屬無稽，無足憑
      採。
（三）按行為人不得因不知法規而免除行政處罰責任，行政罰法
      第8條前段定有明文，駕駛人駕駛汽車於道路上行駛，本
      即有遵守道路交通安全等相關法規之義務，受處分人既為
      考領有合格駕駛執照之人，在取得普通小型車之駕駛資格
      過程中，除需具備有實質之駕駛能力外，尚須熟悉各項相
      關之交通法令，並經過一定之考試程式（如：筆試、路考
      等）後，始能取得相關之駕駛執照，而為適格之駕駛人。
      汽車於高速公路行駛時，由槽化線路段變換車道，將生影
      響後方車輛行駛安全之虞，此為法所明定，且為適格之駕
      駛人理應知悉之理，受處分人無視於其違規行為造成之風
      險，竟誇言以交通法規繁多，多數人不知跨越槽化線行駛
      係違規為由，作為解免其違規責任之藉口，其所辯甚屬無
      據，要無可採。
五、綜上，原處分機關依違反道路交通管理處罰條例第33條第1
    項第4 款、違反道路交通管理事件統一裁罰基準及處理細則
    第2 條及違反道路交通管理事件統一裁罰基準表等規定，裁
    處受處分人罰鍰3,000 元，係屬有據，受處分人猶執前詞，
    指摘原處分不當，要無理由，惟受處分人既係違反上開條項
    之規定，依同條例第63條第1 項第1 款規定，除依上開條項
    處罰鍰外，應記違規點數1 點，然原處分機關竟漏未裁處，
    自有未洽，應由本院撤銷原處分，另諭知如主文第2 項所示
    之處分，以資適法。
六、依道路交通案件處理辦法第20條前段，爰裁定如主文。
中    華    民    國    98    年    2     月    24    日
                  交通法庭    法  官  張琬如
以上正本證明與原本無異。
如不服本裁定，應於收受送達後5 日內向本院提出抗告狀。
中    華    民    國    98    年    2     月    25    日
                              書記官  劉甄庭


司法院資訊處製作；財團法人民間司法改革基金會備份。
